臺灣臺北地方法院簡易民事判決
110年度北簡字第19908號
原      告  葉美珠  


被      告  NGUYEN  THI  TUYET  NHI 
            （中文姓名阮氏雪兒，越南籍）



            范惟婷（原名范氏紅）


上列當事人間請求損害賠償事件，經本院一一○年度審簡附民字
第七十號刑事附帶民事訴訟裁定移送前來，本院於民國一百一十
一年一月十九日言詞辯論終結，判決如下︰
    主    文
被告應連帶給付原告新臺幣參萬伍仟伍佰壹拾玖元，及自民國一
百一十年八月二十四日起至清償日止，按年息百分之五計算之利
息。
原告其餘之訴駁回。
訴訟費用由被告連帶負擔百分之十六，餘由原告負擔。
本判決第一項得假執行。但被告如以新臺幣參萬伍仟伍佰壹拾玖
元為原告預供擔保，得免為假執行。
原告其餘假執行之聲請駁回。
    事    實
甲、原告方面：
一、聲明：㈠被告應連帶給付原告新臺幣（下同）二十二萬零七
    百四十二元，並自起訴狀繕本送達翌日（即民國一百一十年
    八月二十四日）起至清償日止，按年息百分之五計算之利息
    ；㈡原告願供擔保，請准予宣告假執行。
二、陳述略稱：
  ㈠緣被告NGUYEN THI TUYET NHI、被告范惟婷與原告前係同事
    ，於一百零九年十月十七日二十一時許，在臺北市○○區○○○
    路○段○○○號洋庭坊義大利麵店，因工作發生糾紛，雙方起口
    角爭執，被告二人因不滿遭到原告數落，共同基於傷害之犯
    意，徒手毆打原告，致原告受有臉部、右手、背部、膝蓋、
    小腿等部位抓傷、瘀青、頭痛、頭暈及疑似腦震盪等傷害。
    被告二人上開傷害案件經臺灣臺北地方檢察署（下稱臺北地
    檢署）偵查，經檢察官以一一○年度偵字第五九九三號、第
    六三五一號提起公訴，嗣經本院一一○年度審簡字第九八九
    號、九九○號判決被告二人有罪在案，爰依侵權行為之法律
    關係提起本訴。
　㈡茲就原告主張之損害分述如下：
　　⑴請求財產上損害：
　　　①醫療費用：原告因本件事故至新北市立聯合醫院急診及
        後續門診追蹤就醫，總計支出醫療費用一千九百二十元
        。
　　　②工作損失：本件事故發生前，原告係於洋庭坊義大利麵
        店工作，嗣勞資雙方經調解合意終止勞動契約，勞動契
        約終止前原告薪資為月薪四萬零三百三十三元，系爭傷
        害經醫師評估建議休養兩周，無法工作之損失為一萬八
        千八百二十二元〔計算式：(40,333÷30)×14≒18,822元，
        元以下四捨五入〕。
　　⑵請求非財產上損害：原告年近半百，因遭被告二人毆傷，
      造成輕微腦震盪，因此在家休養，且事後經常頭暈、腰痛
      無法久站，也引起躁鬱、憂鬱、失眠等症狀，上開症狀距
      離事發之日起迄今，仍未見好轉，請求被告連帶賠償精神
      慰撫金二十萬元。
　　⑶綜上，原告請求被告連帶賠償二十二萬零七百四十二元(計
      算式：1,920＋18,822＋200,000＝220,742)。
　㈢對本院一一○年度審簡字第九八九號、九九○號刑事全卷沒有
    意見。原告學歷高職畢業，現從事餐飲業，每個月薪資二萬
    八千元，沒有房子、車子、股票、存款，原告離婚單親，有
    二個小孩，一個十八歲，一個二十歲，跟原告同住，但監護
    權不是在原告。不同意被告范惟婷以一萬到一萬五千元的範
    圍內賠償，希望法院給一個公平的判決，原告被打完後後遺
    症很多，原告並沒有罵被告，是自言自語，被打完後沒辦法
    站立很久，腰會痛，以前一天工作可以十二小時，現在只能
    八小時，而且還要分段，原告的收入因此減少，本來一個月
    四萬元，現在只有二萬多元，現在不敢面對人跟人說話，很
    怕被打。
三、證據：提出新北市立聯合醫院診斷書影本二件、臺北地檢署
    起訴書影本一件、醫療費用收據影本二紙、臺北市政府勞動
    局開會通知單影本一件及臺北市政府勞動局勞資爭議調解紀
    錄影本一件為證。
乙、被告方面：
壹、被告范惟婷方面：
一、聲明：原告之訴駁回。
二、陳述略稱：對本院一一○年度審簡字第九八九號、九九○號刑
    事全卷沒有意見。被告學歷高中畢業，單親家庭，做餐飲業
    ，一個月賺四萬元，沒有房子、車子、股票或存款，家裡有
    兒子，兒子今年十四歲。被告願意賠，但是沒有辦法接受二
    十多萬元，賠償一萬元到一萬五千元的範圍內可以接受，本
    件因為原告罵人才會有這個事情。
三、證據：無。
貳、被告NGUYEN THI TUYET NHI方面：被告NGUYEN THI TUYET N
    HI未於言詞辯論期日到場，亦未提出書狀作何聲明或陳述。
丙、本院依職權調閱本院一一○年度審簡字第九八九號、九九○號
    刑事全卷，並調閱兩造之財產所得資料。
    理    由
一、程序方面：
  ㈠按民事案件涉及外國人或構成案件事實中牽涉外國地者，即
    為涉外民事事件，應依涉外民事法律適用法定法域之管轄及
    法律之適用（最高法院九十八年度台上字第一六九五號判決
    意旨參照）。又關於由侵權行為而生之債，依侵權行為地法
    。但另有關係最切之法律者，依該法律，涉外民事法律適用
    法第二十五條定有明文。經查，本件被告NGUYEN THI TUYET
     NHI為越南籍人士，原告主張被告NGUYEN THI TUYET NHI對
    其為不法侵權行為，是本件涉及外國人而屬涉外民事私法事
    件，且侵權行為地位於臺北市○○區○○○路○段○○○號，侵權行
    為地法為我國法，又別無其他關係最切之法律，揆諸前開法
    律規定，本院有審判權及管轄權，合先敘明。
  ㈡本件被告NGUYEN THI TUYET NHI經合法通知未於言詞辯論期
    日到場，核無民事訴訟法第三百八十六條所列各款情形，應
    依職權由原告一造辯論而為判決。
二、本件原告主張被告二人於一百零九年十月十七日二十一時許
    在臺北市○○區○○○路○段○○○號洋庭坊義大利麵店，因工作發
    生糾紛，雙方起口角爭執，被告二人因不滿遭到原告數落，
    共同基於傷害之犯意，徒手毆打原告，致原告受有臉部、右
    手、背部、膝蓋、小腿等部位抓傷、瘀青、頭痛、頭暈及疑
    似腦震盪等傷害之事實，業經本院依職權調閱本院一一○年
    度審簡字第九八九號、九九○號刑事全卷查明無訛，被告范
    惟婷到庭除對賠償金額有爭議外，對於傷害原告之事實並不
    爭執，被告NGUYEN THI TUYET NHI未到庭爭執，亦未提出書
    狀做任何聲明或陳述，堪認原告主張之前揭事實為真實，被
    告對於原告應連帶負侵權行為損害賠償責任。 
三、被告確實造成原告所主張醫藥費用及工作損失，精神慰撫金
    則以三萬元為適當，但原告就損害之發生與有過失，被告應
    連帶賠償原告三萬五千五百一十九元：
  ㈠按因故意或過失，不法侵害他人之權利者，負損害賠償責任
    ；數人共同不法侵害他人之權利者，連帶負損害賠償責任，
    民法第一百八十四條第一項前段、第一百八十五條第一項前
    段分別定有明文。次按人格權受侵害時，以法律有特別規定
    者為限，得請求損害賠償或慰撫金；不法侵害他人之身體或
    健康者，對於被害人因此喪失或減少勞動能力或增加生活上
    之需要時，應負損害賠償責任；不法侵害他人之身體、健康
    、名譽、自由、信用、隱私、貞操、或不法侵害其他人格法
    益而情節重大者，被害人雖非財產上之損害，亦得請求賠償
    相當之金額，民法第十八條、第一百九十三條第一項、第一
    百九十五條第一項前段分別定有明文。再按不法侵害他人之
    人格權，被害人受有非財產上損害，請求加害人賠償相當金
    額之慰撫金時，法院對於慰撫金之量定，應斟酌實際加害情
    形、所造成之影響、被害人痛苦之程度、兩造之身分地位經
    濟情形及其他各種狀況，以核定相當之數額（最高法院四十
    七年臺上字第一二二一號、五十一年台上字第二二三號裁判
    意旨參照）。末按損害之發生或擴大，被害人與有過失者，
    法院得減輕賠償金額或免除之，民法第二百十七條第一項定
    有明文。此項規定之目的，在謀求加害人與被害人間之公平
    ，故在裁判上法院得以職權減輕或免除之（最高法院八十五
    年台上字第一七五六號裁判意旨參照）。
  ㈡經查，原告主張因本件所受傷害支出醫療費用一千九百二十
    元，業據提出醫療費用收據影本為證（參本院一一○年度審
    簡附民字第七十號卷第十九頁、第二十一頁），經核對相關
    證物原本無訛，原告此部分損害足堪信為真實。另原告主張
    受有不能工作之薪資損失一萬八千八百二十二元，業據提出
    新北市立聯合醫院診斷證明書、臺北市政府勞動局開會通知
    單及臺北市政府勞動局勞資爭議調解紀錄等件為證，參酌前
    揭臺北市政府勞動局開會通知單及臺北市政府勞動局勞資爭
    議調解紀錄記載原告於洋庭坊義大利麵店擔任外場收銀人員
    ，月薪四萬零三百三十三元（參本院一一○年度審簡附民字
    第七十號卷第二十三頁至二十六頁），而新北市立聯合醫院
    診斷證明書內容記載：「診斷：頭痛及頭暈，疑似輕微腦震
    盪（以下空白）」、「醫囑：因上述不適，至本院神經科門
    診追蹤治療，宜休養兩周（以下空白）」（參本院一一○年
    度審簡附民字第七十號卷第十一頁），是原告主張受有兩周
    不能工作損失一萬八千八百二十二元〔計算式：(40,333÷30)
    ×14≒18,822元，元以下四捨五入〕，亦堪信為真實。
　㈢再者，原告請求被告連帶賠償精神慰撫金之金額，審酌下列
    情狀，以三萬元為適當：
    ⑴原告陳稱學歷高職畢業，現從事餐飲業，每個月薪資二萬
      八千元，與本案發生前之收入相較有所減少，名下沒有房
      子、車子、股票、存款，原告離婚單親，有二個小孩，一
      個十八歲，一個二十歲，跟原告同住，但監護權不是在原
      告等情，經本院依職權調閱原告之財產所得資料核對大致
      相符；被告二人所造成前揭臉部、右手、背部、膝蓋、小
      腿等部位抓傷、瘀青、頭痛、頭暈及疑似腦震盪等傷害，
      侵害原告之身體、健康等，經醫師評估建議休養兩周，確
      實造成原告精神受有相當痛苦。
　　⑵被告NGUYEN THI TUYET NHI於刑事案件陳稱學歷為國中畢
      業、家庭經濟狀況為勉持（參臺北地檢署一一○年度偵字
      第五九九三號刑事偵查卷第二十九頁），查無其於臺灣之
      所得收入及財產資料等情，有本院依職權調閱被告NGUYEN
       THI TUYET NHI之財產所得資料可佐，但於本件傷害案發
      生當時與原告為同事，仍有基本工作能力及收入；另被告
      范惟婷陳稱學歷為高中畢業，單親家庭，做餐飲業，一個
      月賺四萬元，沒有房子、車子、股票或存款，家裡有兒子
      ，兒子今年十四歲等情，經本院依職權調閱被告范惟婷之
      財產所得資料核對大致相符。
　　⑶審酌前揭被告二人之加害情形、原告所受傷害導致精神上
      痛苦之程度、兩造之身分、地位、經濟狀況等一切情狀，
      原告請求精神上損害賠償之金額，應以三萬元為適當。
　㈣但另一方面，本院依職權調閱本院一一○年度審簡字第九八九
    號、九九○號刑事全卷內容顯示，本件傷害案發生之原因，
    乃兩造工作時發生糾紛，原告先公然以「神經病」、「你聽
    不懂人話嗎」、「你們去死一死」、「個個都是神經病」等
    語辱罵被告NGUYEN THI TUYET NHI、范惟婷，渠等方徒手毆
    打原告，原告事後更曾持店裡廚房內之刀子向被告恫稱：「
    要砍死你們」等情，原告顯然就損害之發生與有過失，應自
    行承擔十分之三的損害，僅能請求十分之七的賠償，故原告
    得請求被告連帶賠償之金額為三萬五千五百一十九元，計算
    式：（1,920＋18,822＋30,000)×7/10≒35,519（元以下四捨五
    入）。
四、綜上所述，原告本於民法侵權行為法律關係，請求被告連帶
    給付原告二十二萬零七百四十二元，及自起訴狀繕本送達翌
    日（即一百一十年八月二十四日）起至清償日止，按年息百
    分之五計算之利息，其請求於主文第一項之範圍內為有理由
    ，應予准許。超過主文第一項範圍之請求，則屬無據，應予
    駁回。
五、本件係就民事訴訟法第四百二十七條第一項訴訟適用簡易程
    序所為被告一部敗訴之判決，依同法第三百八十九條第一項
    第三款規定，就被告敗訴部分應依職權宣告假執行。並依同
    法第三百九十二條第二項規定，就被告敗訴部分依職權宣告
    被告預供擔保後，得免為假執行。至於原告敗訴部分，原告
    之訴既經駁回，假執行之聲請失所附麗，應併予駁回。
六、本件事證已臻明確，兩造其餘攻擊防禦方法，於本判決結果
    不生影響，爰不一一論述，併此敘明。
七、據上論結，原告之訴為一部有理由，一部無理由，並依民事
    訴訟法第四百三十三條之三、第七十九條、第八十五條第二
    項，判決如主文。
中　　華　　民　　國　　111 　年　　2 　　月　　17　　日
                              臺北簡易庭
                              法      官  文衍正
以上正本係照原本作成。
如對本判決不服，須於判決送達後二十日內向本庭（臺北市重慶
南路一段一百二十六巷一號）提出上訴狀。（須按他造當事人之
人數附繕本）。如委任律師提起上訴者，應一併繳納上訴審裁判
費。
中　　華　　民　　國　　111 　年　　2 　　月　　17　　日
                              書  記  官  高秋芬